【裁判字號】    99,上更(一),351
【裁判日期】    991111
【裁判案由】    毒品危害防制條例
【裁判全文】
臺灣高等法院刑事判決             99年度上更(一)字第351號
上  訴  人
即  被  告  甲○○
指定辯護人  鄭仁哲律師
上列上訴人因違反毒品危害防制條例案件，不服臺灣桃園地方法
院98年度訴字第31號，中華民國98年4月28日第一審判決（起訴
案號：臺灣桃園地方法院檢察署96年度偵字第29901號），提起
上訴，經判決後，由最高法院發回更審，本院判決如下：
    主  文
原判決關於甲○○販賣第二級毒品部分撤銷。
甲○○被訴販賣第二級毒品部分，無罪。
    理  由
壹、審理範圍：
    被告甲○○被訴販賣第一級毒品部分，業經本院98年度上訴
    字第4071號改判諭知無罪，因檢察官未上訴而確定，本院僅
    就被告被訴販賣第二級毒品部分為審理。
貳、實體認定：
一、公訴意旨以：被告甲○○明知甲基安非他命為毒品危害防制
    條例所管制之第二級毒品，不得販賣及持有，竟基於販賣第
    二級毒品以營利之犯意，於民國96年6月9日，在桃園縣桃園
    市○○街37號4樓之6之租屋處，以新台幣（下同）2,000元
    之價格，販賣第二級毒品甲基安非他命1包予乙○。因認被
    告甲○○涉犯毒品危害防制條例第4條第2項之販賣第二級毒
    品罪嫌。
二、按犯罪事實應依證據認定之，無證據不得認定其犯罪事實，
    刑事訴訟法第154條第2項定有明文。而所謂證據，係指足以
    證明被告確有犯罪行為之積極證據而言，該項證據須適於為
    被告犯罪之證明者，始得採為斷罪之資料；再告訴人之告訴
    ，係以使被告受刑事訴追為目的，是其陳述是否與事實相符
    ，仍應調查其他證據以資審認（參照最高法院69年台上字第
    4913號、52年台上字第1300號判例要旨）。又按認定犯罪事
    實所憑之證據，必須達於一般人均可得確信其為真實之程度
    ，而無合理之懷疑存在時，始得據為被告有罪之認定，倘若
    犯罪事實之證明尚未達此一程度，仍有合理之懷疑存在，則
    應為被告有利之推定，仍不能遽為被告有罪之判斷（參見最
    高法院76年度台上字第4986號判例、91年度台上字第39號判
    決意旨）。
三、檢察官起訴被告甲○○犯毒品危害防制條例第4條第2項之販
    賣第二級毒品罪無非係以：證人乙○於警詢時及檢察官偵查
    中對於被告販賣甲基安非他命之價格、地點、次數與方法等
    細節均已供述明確、通聯紀錄所示基地台位置接近、扣案安
    非他命21包經鑑定結果為含有第二級毒品甲基安非他命成分
    ，有憲兵司令部刑事鑑識中心憲直刑鑑字第0970000839號鑑
    定書在卷，為其論據。
四、訊據上訴人即被告甲○○矢口否認有販賣第二級毒品予乙○
    犯行；辯稱：我雖曾去過上開桃園縣桃園市○○街37號4樓
    之6之租屋處，扣案之毒品及吸食器亦係我所有，但該扣案
    之毒品係朋友拿來給我，準備供自己施用的，我並沒有販賣
    毒品給乙○，且證人乙○證述我販賣毒品之犯罪時間，亦有
    前後供述不一之情形云云。辯護意旨亦稱：毒品交易之買賣
    雙方，為避免嫁禍他人而虛偽陳述，除有證人乙○及李靜龍
    之證述外，應有足以令人確信渠等陳述為真實之補強證據，
    始能據以為論罪之依據，是證人乙○雖證述有向被告購買第
    二級毒品安非他命等情，但其僅係以照片指認，並無法證明
    係被告，且無其餘補強證據，自不應為被告不利之認定，又
    歷來販賣毒品者向持有為數眾多之分裝袋與磅秤，然本案被
    告遭查獲之毒品數量不僅不多，亦未查獲大量之分裝袋與磅
    秤，而與一般販賣毒品者有所不同等語。
五、本院查：
  (一)施用毒品者所稱其所施用之毒品係向某人購買之供述，須以
    補強證據擔保其供述之真實性；良以法律規定施用毒品者供
    出來源因而破獲者，得減輕其刑，其有為偵查機關誘導或為
    邀輕典而為不實陳述之可能，是其供述之真實性非無合理之
    懷疑。又所謂補強證據，必須與施用毒品者關於相關毒品交
    易之供述，具有相當程度之關連性，且足使一般人對於施用
    毒品者之供述無合理之懷疑存在，而得確信其為真實者，始
    足當之。本案被告被訴販賣第二級毒品甲基安非他命，公訴
    人主要係以證人乙○於警詢供稱：我有於96年6月11日早上8
    、9點（偵查中稱於96年6月9日），在我之上開住所施用第
    二級毒品甲基安非他命，而我毒品來源則係同於上開時、地
    ，以2,000元之代價向被告購買甲基安非他命1包而得，又扣
    案之毒品、針筒及吸食器均為被告所有等語（96偵29901卷
    第28、29、107、108頁）為證據。惟證人乙○警詢及偵查中
    就上揭販賣毒品日期，除有前後供述不一情形外，證人乙○
    通緝到案後，於本院審理時，一反先前陳述，結證稱：甲○
    ○沒有拿安非他命給我，因為那天從省立醫院回來，朋友跟
    我拿一千元說要去拿東西，我們上樓就被警察抓了，甲○○
    跑掉了，他房間有些東西，警察問我說是不是甲○○賣給我
    的，事實上我沒跟他買過，警詢時是警察叫我說是甲○○，
    我心裡害怕，警察很兇叫我一定要說一個人，而偵訊時我人
    不舒服，在退藥，我想說警詢筆錄不能改等語（本院卷第64
    -65頁），經審毒品危害防制條例中，施用毒品者供出來源
    因而破獲者，得減輕其刑等規定，證人乙○於偵查時所為不
    利被告之供述，是否真實，即堪存疑，而不得依乙○不一之
    供述，認定被告確有公訴人所指之販毒犯行。至證人乙○於
    96年6月12日為警查獲後，所採集之尿液，經送臺灣檢驗科
    技股份有限公司鑑驗後，呈安非他命類陽性反應，此有臺灣
    檢驗科技股份有限公司CH/2007/60824號濫用藥物檢驗報告
    在卷可稽，惟此僅足證明證人乙○有施用甲基安非他命事實
    ，與被告是否販賣第二級毒品甲基安非他命，亦無直接關聯
    性，而不得作為認定被告販毒之補強證據。
  (二)證人李靜龍雖於警詢時供稱：被告所使用之行動電話門號為
    0000000000號等語（96偵29901卷第38頁），另卷附之上開
    門號之通聯紀錄（96偵29901卷第84-87頁），顯示被告於96
    年6月11日9時27分6秒起至同日16時40分止之手機訊號基地
    臺位置均為桃園縣桃園市○○路○段300號，而桃園縣桃園市
    ○○路○段300號僅距被告住處即桃園縣桃園市○○街37號4
    樓之6處約300公尺，有GOOGLE地圖附卷足憑，惟上述通聯紀
    錄及基地臺位置，雖可認被告於上開時間確係在住處周遭無
    訛，然被告坦承案發前已借住於乙○住處而於案發時趁機逃
    逸，核與證人李靜龍偵訊中所稱：被告住在乙○租屋處等語
    （96偵29901卷第98頁）相符，準此，即堪認被告有與證人
    乙○同住一處之事實，則被告使用行動電話之通聯紀錄顯示
    其於96年6月11日（即96年6月12日查獲乙○前一天）上午9
    時27分許至下午4時40分許係在乙○住處附近等情，即無何
    啟人疑竇之處，而與常情無違。是自不得以上述通聯記錄及
    基地臺位置，做為擔保證人乙○警詢及偵訊中不利被告供述
    之憑信性，亦不得作為認定被告販毒之補強證據。
  (三)證人乙○以照片指認之方式，以示販賣第二級毒品安非他命
    予其之人即係被告等情，該指證相片係屬彩色照片，且該照
    片被告之樣貌與其真實樣貌並無差異。證人呂志衛於原審證
    稱：「（依照證人李靜龍所供述的甲○○，你在筆錄中提供
    甲○○的年籍資料及照片，此部分的資料來源是否是依據李
    靜龍、乙○之指訴所查證？）對，我們依照乙○、李靜龍所
    講的名字『甲○○』，我們就從警方的電腦系統查詢，並且
    調取相片供他們指認，他們就說照片中的人，確實就是甲○
    ○。」等語（原審98訴31號卷第81頁）。證人李靜龍於原審
    審理中亦證稱：「（警察拿照片給你看的時候，警察有無指
    著被告，然後問你？）都沒有，警察拿著照片問我『桑本』
    是哪一個，我就指給警察看」、「（查獲當天下午，你有見
    到被告，所以你看到警方提供的照片上編號6，是否就是被
    告？）是的。」等語（原審98訴31號卷第62、64頁），依上
    客觀證據，雖可認證人乙○不致有錯誤指認之情況，然指認
    程序僅足證明證人乙○指證對象為被告無訛，且二人同住一
    處，相貌彼此熟悉，自與販毒予不特定者之指認情狀迥異，
    故此指認程序，仍不足作為認定被告曾販毒予證人乙○之補
    強證據。
  (四)警察於被告房間內扣得被告所有之甲基安非他命21包（毛重
    24.4公克、驗餘淨重20.1747公克），固有搜索扣押筆錄、
    現場照片及憲兵司令部刑事鑑識中心97年6月11日憲直刑鑑
    字第0970000839號鑑定書等附卷可參（96年度偵字第29901
    號卷第58-70、141頁），惟上開扣案物品，僅足證明被告持
    有上開毒品，仍乏磅秤、通聯紀錄等販毒直接證據，況本案
    查獲甲基安非他命，亦非無全數由被告自行施用可能，是自
    難以該扣案物品，作為認定被告確有販毒犯行之補強證據。
  (五)綜上，本件除證人乙○前後不一之指訴外，尚乏其他補強證
    據佐證，復查無其他積極事證可認被告有檢察官所指販賣第
    二級毒品甲基安非他命之犯行，基於「罪證有疑、利於被告
    」之原則，自應對被告為無罪之諭知。
六、原審不察遽認被告販賣第二級毒品，容有未洽。被告上訴指
    摘原判決就該部分認定有罪不當，為有理由，本院自應將此
    部分撤銷，改諭知被告無罪之判決。
據上論斷，應依刑事訴訟法第369條第1項前段、第364條、第301
條第1項前段，判決如主文。
本案經檢察官劉靜婉到庭執行職務。
中    華    民    國    99    年    11    月    11    日
                  刑事第九庭  審判長法  官  陳貽男
                                    法  官  周盈文
                                    法  官  詹駿鴻
以上正本證明與原本無異。
如不服本判決，應於收受送達後10日內向本院提出上訴書狀，其
未敘述上訴之理由者並得於提起上訴後10日內向本院補提理由書
（均須按他造當事人之人數附繕本）「切勿逕送上級法院」。
                                    書記官  梁淑時
中    華    民    國    99    年    11    月    11    日

司法院資訊處製作；財團法人民間司法改革基金會備份。
